【裁判字號】    97,訴緝,164
【裁判日期】    980225
【裁判案由】    盜匪
【裁判全文】
臺灣臺北地方法院刑事判決             97年度訴緝字第164號
公  訴  人  臺灣臺北地方法院檢察署檢察官
被      告  己○○
                    （另案
指定辯護人  本院公設辯護人丙○○
上列被告因盜匪案件，經檢察官提起公訴（七十七年度偵字第八
八七六、一０四００號），本院判決如下：
    主  文
己○○無罪。
    理  由
一、公訴意旨略以：被告己○○（綽號「阿興」）與乙○○、戊○○（綽號「手槍」）、甲○○（綽號「阿義」）及丁○○
    共同基於意圖為自己不法所有之概括犯意，連續於如附表所
    示之時、地，持開山刀、西瓜刀，向正在賭博財物之被害人
    賴展鵬等人強取現金或其他財物，因認被告涉犯懲治盜匪條
    例第五條第一項第一款之強盜罪嫌（按懲治盜匪條例業於民
    國九十一年一月三十日廢止，就強盜部分，應逕適用刑法第
    三百二十八條第一項論處）云云。
二、按犯罪事實應依證據認定之，無證據不得認定犯罪事實；不
    能證明被告犯罪者，應諭知無罪之判決，刑事訴訟法第一百
    五十四條第二項、第三百零一條第一項分別定有明文。又事
    實之認定，應憑證據，如未能發現相當證據，或證據不足以
    證明，自不能以推測或擬制之方法，以為裁判基礎。再認定
    不利於被告之事實，須依積極證據，苟積極證據不足為不利
    於被告事實之認定時，即應為有利於被告之認定，更不必有
    何有利之證據。而認定犯罪事實所憑之證據，雖不以直接證
    據為限，間接證據亦包括在內；然而無論直接或間接證據，
    其為訴訟上之證明，須於通常一般之人均不致有所懷疑，而
    得確信其為真實之程度者，始得據為有罪之認定，倘其證明
    尚未達到此一程度，而有合理之懷疑存在，致無從為有罪之
    確信時，即應為無罪之判決。而刑事訴訟法第一百六十一條
    第一項規定：檢察官就被告犯罪事實，應負舉證責任，並指
    出證明之方法。因此，檢察官對於起訴之犯罪事實，應負提
    出證據及說服之實質舉證責任。倘其所提出之證據，不足為
    被告有罪之積極證明，或其指出證明之方法，無從說服法院
    以形成被告有罪之心證，基於無罪推定之原則，自應為被告
    無罪之諭知（最高法院三十年度上字第八一六號、四十年度
    臺上字第八六號、七十六年度臺上字第四九八六號、九十二
    年度臺上字第一二八號判例意旨參照）。
三、本件公訴人認被告涉有前揭犯行，無非係以共同被告戊○○
    、乙○○、丁○○之供述暨證人即被害人賴展鵬之指證，為
    其論據。
四、訊據被告堅決否認有何強盜犯行，辯稱：伊與乙○○不太認
    識，曾在喝酒時見過一、二次，甲○○亦同，丁○○則係伊
    小學同窗；伊在臺北縣三重市○○街出生，並曾在如附表編
    號一所示之案發地點隔壁幾間工作，但伊從未邀約乙○○、
    甲○○等人前來該處；本案發生後，因丁○○稱遭刑求，伊
    才逃亡，不敢接受審判等語。經查：
  (一)丁○○因犯強盜案件，經臺灣高等法院以七十八年度上訴字
    第五五六號判處有期徒刑九年，並經最高法院以七十八年度
    臺上字第三一二一號駁回上訴確定，乙○○亦因犯強盜罪，
    經臺灣高等法院以七十八年度上訴字第二二０號判處有期徒
    刑六年，並經最高法院以七十八年度臺上字第二七六七號駁
    回上訴確定，甲○○則因強盜犯行，經本院以七十七年度訴
    緝字第四四二號判處有期徒刑八年確定，此有臺灣高等法院
    七十八年度上訴字第五五六號、七十八年度上訴字第二二０
    號、最高法院七十八年度臺上字第三一二一號、本院七十七
    年度訴緝字第四四二號刑事判決及臺灣高等法院被告前案紀
    錄表附卷可稽（見本院卷第二０頁、第五四至五九頁、第七
    八至八二頁、第八八至九六頁），而該等確定判決固認丁○○、乙○○及甲○○有夥同被告於如附表編號一所示之時、
    地強盜賴展鵬所有之現金新臺幣（下同）七千元及價值二萬
    六千元之金項鍊一條（起訴書誤載為一萬三千元及勞力士錶
    一只）等事實，惟查：
  1.乙○○於七十七年六月二十日警詢時係供稱：「於七十七年
    三月間某日（詳細時間已不復記憶）凌晨一時許，夥同綽號
    『阿郎』、『阿義』、『阿興』到三重市（確實地點已不復
    記憶），由『阿郎』、『阿興』、『阿義』分持兩把開山刀
    、一把西瓜刀，我徒手趁其鐵門未關之際，四人共同侵入，
    由『阿郎』、『阿義』、『阿興』持刀（以欲砍殺狀）令在
    屋內打麻將之四個男人一個女人交出錢財，否則將予殺害，
    其四男一女將現金新臺幣壹萬仟餘元及男勞力士（半黃）
    乙只放於桌上，再由其中一男子將上記財物交給我，得手後
    搭乘租來之小客車（車牌廠牌已不復記憶）逃離，手錶由『
    阿郎』取走，所得之贓款除了付租房、車資外吃飯我分得新
    臺幣壹仟元」等語（見七十七年度偵字第八八七六號卷第二
    ０頁），且於同年六月二十一日、二十七日偵查中亦供承其
    有於同年三月底或四月初某日凌晨一、二時許，夥同「阿郎
    」、「阿義」及「阿興」前往三重市某處賭場行搶，劫得現
    款一萬餘元及勞力士錶等情（見七十七年度偵字第八八七六
    號卷第五三頁、第七六頁）。
  2.而丁○○於七十七年六月二十四日警詢時則係供稱：「於七
    十七年三月底某日（確實時間已不復記憶）天快亮的時候（
    約早上三至五時許）夥同綽號『手槍仔』之男子，由『手槍
    仔』交給我一把開山刀藏於外套裡面，『手槍仔』自己也帶
    了乙把開山刀，共同搭乘計程車到三重市○○街二四之三五
    號，趁其大門未關之際侵入，由綽號『手槍仔』持開山刀抵
    住其中一名男子後頸部（有四個人在打麻將），我則持刀站
    在他們打麻將房間門內側，由『手槍仔』令該四人交出身上
    所有之財物，否則將予殺害，後來該四人總共交出現金新臺
    幣柒仟元、項鍊乙條，得手後就逃離現場，到三重市○○路
    才搭乘計程車逃逸，所得現金均已共同花用殆盡，項鍊由綽
    號『手槍仔』取走」等語（見七十七年度偵字第八八七六號
    卷第六三頁）。
  3.由前揭共同被告之供述以觀，渠等就犯罪時間（究係凌晨一
    時許？抑或早上三至五時許？）、共犯（究係乙○○、「阿
    郎」、「阿義」及「阿興」等四人？抑或丁○○及「手槍仔
    」等二人？）、犯罪手法（究係分持二把開山刀及一把西瓜
    刀？抑或分持二把開山刀？）、現場被害人數（究係四男一
    女共五人？抑或僅四人？）、犯罪所得財物（究係現金一萬
    三千餘元及男勞力士錶一只？抑或現金七千元及項鍊一條？
    ）等各節，所述互核全然不符，且乙○○始終供稱係前往「
    三重市」強劫財物，而就確實地點不復記憶等語，更遑論其
    已於七十七年六月二十七日偵查中明確否認有前往「三重市
    ○○街二四之三五號」強盜之犯行（見七十七年度偵字第八
    八七六號卷第七五頁），是其自白之強盜情事，與丁○○所
    供述之犯行是否同一，已非無疑。
  4.再參以被害人賴展鵬於七十七年六月二十四日警詢時指述：
    「於七十七年三月底某日（確實時間已不復記憶）早上五時
    許我與同事『吳明賀』、『廖世式』、『陳新』在右址（即
    三重市○○街二四之三五號）我住處內打麻將消遣，突有兩
    名男子歹徒手持開山刀侵入，其中一名歹徒持開山刀抵住我
    後頸部，並令我們將全部錢財取出交給他，否則將予殺害，
    另一名歹徒亦手持開山刀站在門口（廚房與臥室間）喝令如
    果亂動將予殺害，總共我與朋友四人共被取走現金新臺幣柒
    仟元及我頸上之項鍊乙條約值新臺幣貳萬陸仟元，兩名歹徒
    得手後，恐嚇我們不能報案，並不能追出來，否則將予殺害
    」、「經我當面指證他（指丁○○）就是當天強盜我們財物
    、站在門口手持開山刀的那一位」等語（見七十七年度偵字
    第八八七六號卷第六六頁），於同年七月十九日偵查中復證
    述：「七十七年三月底（星期六），我和同事在自己的家和
    同事吳明賀、廖世式、陳新在家裡打麻將，打到隔天上午五
    點多，有人敲門，我女兒賴美玉去開門，一下衝進二男子，
    二人均拿開山刀，叫我們將錢全部交給他，共拿走七千多，
    另一人拿刀押在我脖子，叫我拿項鍊給他（項鍊價值二萬五
    千多元），拿完後叫我們不要跟出來，說他們外面有五、六
    人，說完就走了。我追出去，他們就跑走了」、「（問：何
    時知道嫌疑犯？）七十七年六月嫌疑犯之其中一人被警帶至
    我家，由我指認，警察說那人是丁○○，確實是他」等語（
    見七十七年度偵字第八八七六號卷第一００至一０一頁），
    且於同年九月三十日本院審理時亦證稱：「四個人在打牌，
    太久了，只知道三月，詳細日期記不得了，當時因下大雨，
    同事說無法回去，就打牌，天快亮了五點多有人來敲門，開
    門，有兩個人，不是他們兩個（指乙○○、戊○○兩人），
    是他（指丁○○）與另一人進來，另一人要許拿刀搶，他不
    敢，我被另一個用刀架脖子搶了七千元及金項鍊乙條，另其
    他也被搶了，我不甘心追出去，只有他們兩人，沒看到他們
    兩人（乙○○與戊○○）」等語（見本院七十七年度訴字第
    一四三０號卷），顯見賴展鵬等四人應係於七十七年三月底
    某日上午約五、六時許，遭丁○○及另一名不詳男子分持開
    山刀，共同強盜現金七千元及金項鍊一條，且該名不詳男子
    既非乙○○，亦非戊○○，至為明確。
  5.從而，前揭賴展鵬所指遭丁○○等二人強盜情節，既核與上
    開丁○○之自白大致相符，而與乙○○所述全然不同，且乙○○雖供承前往三重某賭場行搶，然否認有參與如附表編號
    一所示之犯行，賴展鵬又明確指證乙○○並非前來伊住處強
    盜之人，益證丁○○自白於七十七年三月底某日上午約三至
    五時許，夥同綽號「手槍仔」之男子分持開山刀，至三重市
    ○○街二四之三五號強盜現金七千元及項鍊一條等情，應屬
    可採，而乙○○所供述之三重強盜犯行，則與丁○○及賴展
    鵬所述強盜情事全然無涉，是縱令乙○○自承有與綽號「阿
    興」之被告等人同往三重某賭場行搶之事實（見七十七年度
    偵字第八八七六號卷第一一八、一一九頁），與本案亦屬二
    事，要非起訴範圍，尚難據以認定被告有參與強盜賴展鵬財
    物之犯行。
  6.至前揭確定判決固認：丁○○、乙○○及甲○○有夥同被告
    於七十七年三月底凌晨一時許，在三重市○○街二四之三五
    號，強盜賴展鵬所有之現金七千元及價值二萬六千元之金項
    鍊一條等情，然刑事訴訟法係採真實發現主義，審理事實之
    刑事法院，應自行調查證據，以為事實之判斷，並不受前案
    判決之拘束，本案被告既與前案被告不符，訴訟客體已非同
    一，自不得以前案確定判決所為之證據判斷，逕援為本案判
    決之基礎。
  7.綜上，公訴意旨謂：被告夥同丁○○、乙○○及甲○○於七
    十七年三月底凌晨一時許，在三重市○○街二四之三五號，
    持開山刀及西瓜刀強盜賴展鵬所有之現金一萬三千元及勞力
    士錶一只云云，其中所指行為人、犯罪時間、手法暨所得財
    物等節，既均與賴展鵬及丁○○所言不符，此部分起訴事實
    ，已有誤會，本院復查無證據足認被告有參與「丁○○等人
    持開山刀強盜賴展鵬所有現金七千元及金項鍊一條」之犯行
    ，從而公訴意旨認被告有如附表編號一所示之共同強盜情事
    云云，顯屬無據。
  (二)公訴意旨又以：被告夥同戊○○及甲○○於七十七年五、六
    月間，在嘉義縣梅山鄉，持開山刀強盜云云，惟查：
  1.被告既堅決否認有此部分行為，且案發現場究係何處？又係
    何人遭強盜何物？均未見公訴人舉證，而戊○○及甲○○被
    訴此部分罪嫌，亦分別經本院以七十七年度訴字第一四三０
    號、七十七年度訴緝字第四四二號確定判決認不能證明渠等
    有此部分犯行（見本院卷第四八頁、第八０頁），是公訴意
    旨謂被告有如附表編號二所示之強盜情事，亦屬無稽。
  2.至戊○○雖迭於七十七年七月十九日警詢、偵查及同年月二
    十一日警詢時自承：曾於同年五、六月間夥同丁○○、「阿
    郎」、「阿義」、「小漢」共五人前往嘉義梅山山上某賭場
    ，由丁○○在車上把風，伊與「阿郎」、「阿義」、「小漢
    」分持開山刀入內搶劫，搜刮現金約三十萬元等語（見七十
    七年度偵字第一０四００號卷第三頁、第一七頁、第二七頁
    ），然此部分自白，別無其他補強證據（例如被害人、共犯
    或證人之陳述或物證）足資認定與事實相符，且即令無訛，
    亦難據以認定被告參與其中，自不得僅憑戊○○之供述，遽
    令被告負此部分強盜罪責。
五、綜上所述，本案公訴人之舉證，仍有合理之懷疑存在，尚未
    達於通常一般之人均不致有所懷疑，而得確信其為真實之程
    度，本院無從形成被告有罪之確信，此外，復查無其他積極
    證據足資證明被告有何強盜犯行，尚難遽以強盜罪相繩。本
    件不能證明被告犯罪，依首開說明，自應為被告無罪之諭知
    。
據上論斷，應依刑事訴訟法第三百零一條第一項，判決如主文。
本案經檢察官江貞諭到庭執行職務
中    華    民    國  九十八  年    二    月  二十五  日
                  刑事第八庭審判長法  官  陳德民
                                  法  官  楊蕙芬
                                  法  官  陳芃宇
以上正本證明與原本無異。
如不服本判決應於收受送達後10日內向本院提出上訴書狀，並應
敘述具體理由；其未敘述上訴理由者，應於上訴期間屆滿後20日
內向本院補提理由書（均須按他造當事人之人數附繕）「切勿逕
送上級法院」。
                                  書記官  徐鶯尹
中    華    民    國  九十八  年    二    月  二十七  日
附表：
┌──┬────────┬───────┬──────┬────┬─────┬──────┐
│編號│    被告姓名    │   犯罪時間   │  犯罪地點  │犯罪方法│被害人姓名│  被害物品  │
├──┼────────┼───────┼──────┼────┼─────┼──────┤
│ 一 │丁○○、乙○○、│七十七年三月底│三重市○○街│開山刀、│賴展鵬    │一萬三千元、│
│    │己○○（阿興）、│凌晨一時許    │（起訴書誤載│西瓜刀  │          │勞力士錶一只│
│    │甲○○（阿義）  │              │為崁頂街）二│        │          │            │
│    │                │              │四之三五號  │        │          │            │
├──┼────────┼───────┼──────┼────┼─────┼──────┤
│ 二 │戊○○、甲○○、│七十七年五、六│嘉義縣梅山鄉│開山刀  │          │            │
│    │己○○          │月間          │            │        │          │            │
└──┴────────┴───────┴──────┴────┴─────┴──────┘


司法院資訊處製作；財團法人民間司法改革基金會備份。
